臺灣臺中地方法院民事判決
110年度簡字第313號
原      告  陳婷郁  

訴訟代理人  張承隆  
            楊博任律師
被      告  林芳齊  
訴訟代理人  林更穎律師
複 代理人   宋豐浚律師
參加訴訟人  兆豐產物保險股份有限公司

法定代理人  梁正德  
訴訟代理人  林嘉鴻  
            陳茂豐  
上列當事人間請求損害賠償事件，本院於民國111年8月4日言詞
辯論終結，判決如下：
    主      文
原告之訴及假執行之聲請均駁回。
訴訟費用由原告負擔。
參加訴訟費用由參加人負擔。
    事實及理由
甲、程序部分
壹、民事訴訟法第427條第2項於民國110年1月20日經總統令公布
    修正第11款，新增本於道路交通事故有所請求而涉訟之事件
    ，不問其標的金額或價額一律適用簡易程序，並自公布之日
    起算至第3日起發生效力即自110年1月22日起施行。上開修
    正條文施行後，於修正前已繫屬之事件，其法院管轄權及審
    理程序，未經終局裁判者，適用修正後之規定，曾經終局裁
    判者，則適用修正前之規定，民事訴訟法施行法亦增訂第4
    條之1之規定。從而，本件原告係因道路交通事故之損害賠
    償事件，依訴訟標的金額原應適用通常程序處理，然依修正
    後之民事訴訟法第427條第2項第11款規定，即應依簡易訴訟
    程序辦理，本件於民事訴訟法第427條第2項修正前即已繫屬
    本院，經本院於111年8月4日言詞辯論終結，於修正後尚未
    經終局裁判，依修正之民事訴訟法施行法第4條之1第1款規
    定，即應改行簡易程序，逕依簡易訴訟程序為裁判，先予敘
    明。
貳、按訴狀送達後，原告不得將原訴變更或追加他訴，但擴張或
    減縮應受判決事項之聲明者，不在此限，民事訴訟法第255
    條第1項第3款定有明文。本件原告起訴時就本金部分聲明請
    求為新臺幣(下同)1,634,342元，嗣經歷次變更聲明，最終
    聲明如後所述（見本院卷二第171頁），核屬減縮應受判決
    事項之聲明，依上開規定，自應准許。
叁、再按就兩造之訴訟有法律上利害關係之第三人，為輔助一造
    起見，於該訴訟繫屬中得為參加。民事訴訟法第58條第1項
    定有明文。參加訴訟人兆豐產物保險股份有限公司（下稱參
    加人）係被告所駕駛2682-G2號自用小客車之保險公司，其
    與被告間有請求損害賠償關係，有因被告敗訴而受有法律上
    不利益之風險，故就本件訴訟應有法律上利害關係，為輔助
    被告而具狀聲明參加訴訟（本院卷二第41頁），應予准許。
乙、實體部分
壹、原告主張：
一、被告於107年9月22日上午9時24分，駕駛車牌號碼0000-00號
    自用小客車，沿臺中市西區建國北路由臺中市西區建國北路
    與三民路交岔路口時，本該注意車前狀況，隨時採取必要安
    全措施，並應注意遵守道路交通號誌之指示駕駛，且行車速
    度若無速限標示或標誌者，每小時不得超過50公里，竟疏於
    注意及此，於左轉保護號誌僅限左轉車進入路口時，貿然以
    50至60公里之速度超速闖紅燈進入上開路口。適逢原告騎乘
    車牌號碼000-000號普通重型機車，沿三民路往復興路往五
    權路方向行駛，在上開交岔路口與被告之前揭自用小客車發
    生碰撞，原告因而人、車倒地，受有右側股骨幹、股骨頸、
    脛骨幹粉碎性骨折、右側第二到五肋骨骨折、頭部外傷等傷
    害，並留有右下肢深層靜脈栓塞、右側股骨幹及脛骨幹粉碎
    性骨折術後未癒合、疑似右小腿皮肌炎等多項後遺症而無法
    完全治癒，因此受領輕度身心障礙證明。依法原告自得請求
    被告負損害賠償責任。茲將請求項目分列如下：
  ㈠醫療費用及醫療器具：原告自107年9月22日車禍發生後於計
    支出醫療費用及必要醫療器具費用合計128,405元，被告應
    予賠償。　
  ㈡就醫交通費：原告受傷後因往返醫院治療，均有搭乘計程車
    之必要，計支出就醫交通費62,170元，被告應予賠償。　
  ㈢看護費：原告自車禍發生後，自107年9月22日至同年10月 2
    日，共計住院10日，有部分時間聘請專業看護照顧、其餘則
    由家屬照顧，以全日看護費用2,200元一日計算，原告住院
    期間支出之看護費用為22,000元。又原告出後需人照顧3至6
    個月，同前述標準計算，6個月所需支出之看護費用為396,0
    00元。以上共計418,000元。
  ㈣不能工作之損害：原告自107年9月22日車禍發生後，共計19
    個月無法工作，以月薪資27,000元計算，原告因本件車禍致
    生之勞動力減損共計為513,000元。
  ㈤勞動力減損：
  ⒈原告經相當期間之專業治療後，仍留有後遺症，有第八級失
    能、失能比率為百分之30。依原告為65年3月26日出生，於
    本件事故發生當時之107年9月22日，年齡為42歲又5個月27
    日，至其65歲退休為止，受有約22年又6個月3日勞動能力減
    損之損害，以原告工作每月薪資27,000元、失能比率百分之
    30計算，原告每年勞動能力減損為97,200元，依霍夫曼式計
    算法扣除中間利息（首期給付不扣除中間利息）核計，原告
    共計受有1,491,620元勞動能力減損之損害。
　⒉倘鈞院認原告之失能比率未達百分之30，則原告備位主張以
    參加人認定之失能比率百分之5計算，則原告每年勞動能力
    減損為16,200元，依霍夫曼式計算法扣除中間利息（首期給
    付不扣除中間利息）核計，原告受有248,603元勞動能力減
    損之損害。
  ㈥精神慰撫金：本件車禍發生後至今已3年餘，原告之右側股骨
    內固定鋼釘仍留存，需枴杖輔助，活動無法自理，需持續至
    骨科回診及相關復健治療，可知原告復原狀況非屬良好。迄
    今原告仍需使用柺杖輔助行走，已致其謀職受限，出行需由
    家人協助，對原告而言不啻為一大打擊，請求精神慰撫金60
    萬元。
  ㈦以上共計3,213,195元。  
二、被告就本件肇事之過失責任應負四成過失責任，且原告從參
    加人公司已領取187,233元之強制險理賠。爰請求被告給付1
    ,098,045元【3,213,195×40%－187,233＝1,098,045，小數點
    下四捨五入】。
三、並聲明：被告應給付原告1,098,045元，及自起訴狀繕本送
    達之翌日起至清償日止，按週年利率百分之五計算之利息。
    且陳明：願供擔保，請准宣告假執行。
貳、被告抗辯：
一、系爭車禍所生之刑事案件，前經檢察官偵查後認定被告無肇
    事責任，為不起訴處分確定，且經原告聲請鈞院交付審判亦
    遭駁回確定。又被告因獲參加人理賠，參加人依保險法第53
    條第1項，對原告提起另案訴訟亦認定被告無肇事責任，後
    逢甲大學車輛行車事故鑑定研究中心出具鑑定意見，認被告
    似有超速之嫌，原告遂執上開鑑定意見書，於上開二審程序
    中，主張被告同為肇事原因，亦經鈞院以110年度簡上字第2
    4號駁回上訴確定。原告雖然再執上開鑑定意見書，向臺灣
    臺中地方檢察署提出告訴，業經臺灣臺中地方檢察署以111
    年度調偵字第96號案件認定被告無過失，而為不起訴處分，
    原告主張被告與有過失，應無可採。
二、本案確實難以強求被告得預想原告會貿然闖越紅燈進入上開
    交岔路口，而為原告前開行為事前因應準備，加上經臺灣臺
    中地方檢察署勘驗事故當時其他車輛之行車紀錄器畫面，被
    告進入路口前，左方有待轉車輛停等，車身左側視線難以預
    見闖紅燈之車輛，而被告視野出現原告騎乘機車身影當下，
    僅有約1秒反應時間，反應距離亦甚短，又有停等於左轉車
    道待轉、開始行駛之車輛遮蔽被告左側視線，故認為被告進
    入上開路口乍見原告闖紅燈，顯見無充分餘裕可迴避事故之
    發生，難認有對事故發生應注意、而未注意之過失。
三、此外，參酌臺中市交通號誌時制計畫表CC0-0000 NO.1213(
    建國北路、三民路口時制計畫)，原告在當時之時相並無通
    行權，本應受行車號誌管制(紅燈)停等於停止線內，可見被
    告縱有超速進入路口行為，固屬違反交通安全規則，但當時
    原告仍應受號誌管制不得逕行騎乘機車進入路口，倘其未闖
    紅燈，自無與被告發生碰撞可能，尚難認被告前開超速行為
    與車禍事故發生，有何因果關係存在，被告確無過失甚明。
四、倘認被告與有過失，對原告主張之損失項目，被告意見如下
    ：
  ㈠醫療費用及醫療器具：對原告主張之128,405元，不爭執。
  ㈡就醫交通費：於有單據之5,850元範圍內不爭執，但無從由參
    加人公司給付明細接送費用2萬元即推認原告有62,170元之
    就醫交通費支出。　
  ㈢看護費：原告住院10日所生看護費22,000元範圍內不爭執，
    其餘否認。
  ㈣不能工作之損害：就原告主張其發生事故前，每月薪資27,00
    0元部分不爭執，其餘否認。　　　　　　　
  ㈤勞動力減損：被告否認，原告應舉證以實其說。
  ㈥精神慰撫金：原告請求過高，應予酌減。　　
五、並聲明：請求駁回原告之訴及假執行之聲請；且陳明：如受不利判決，請准供擔保免為假執行。　　　　　　　　　　
參、參加人陳述略以：
一、依照臺中市車輛行車事故鑑定會、臺中市車輛行車事故覆議
    會、逢甲大學車輛行車事故鑑定研究中心肇事鑑定意見書等
    ，結果均可見原告違反交通號誌，被告無違反號誌情事。被
    告駕駛車輛從停止線至兩車碰撞處平均時間為1.254秒，一
    般駕駛人剎車反應時間(含觸發、感知、判斷、鬆開油門、
    剎車、開始有效剎車)需要1.6秒，以此換算，在時速40公里
    ，煞停距離需要17.6公尺，時速50公里需要22.4公尺，時速
    60公里需要27.2公尺，亦即剎車反應時間跟距離是有限制的
    。根據逢甲大學車輛行車事故鑑定研究中心肇事鑑定意見所
    示，路口停止線至兩車碰撞點處距離平均18.43公尺，一般
    駕駛剎車反應時間時速50公里需要22.4公尺，時速45公里需
    要20公尺，足見被告駕駛時速與本案無因果關係。
二、原告違反號誌突然竄出路口，在難以預料之緊急情況下， 
    使被告無足夠反應時間、距離採取煞停等安全措施，縱使被
    告駕駛速限在50公里內，仍會發生本次交通事故，難認原告
    就車禍發生，有何未採取必要安全措施之可歸責事由。更何
    況，原告先前住處距離事故發生地很近，以不清楚事故地號
    誌狀況為由，顯不實在。本件原告受傷處境縱然堪憐，惟其
    仍須自負全部過失責任。而參加人與原告之鈞院109年度中
    簡字第2284號案件、二審110年度簡上字第24號案件，跟本
    案係同一交通事故，由參加人代位向原告請求損害賠償，今
    二審判決確定，已認被告並無過失，且原告於本案未提出任
    何新訴訟資料足以推翻原判斷，是本案應受前開所述另案爭
    點效拘束。　　
參、本院之判斷：
一、原告主張被告於107年9月22日9時24分許，駕駛前揭自用小
    客車，沿臺中市西區建國北路中間車道由正福街往美村路方
    向行駛，途經建國北路與三民路交岔路口時，與沿三民路由
    復興路往五權路方向直行之原告所騎乘之前揭機車發生碰撞
    ，致原告人、車倒地，受有右側股骨幹、股骨頸、脛骨幹粉
    碎性骨折、右側第二到五肋骨骨折、頭部外傷等傷害之事實
    ，為被告所不爭執，並有原告所提出道路交通事故現場圖影
    本1件(見本院卷一第61頁)、中山醫學大學附設醫院、中國
    醫藥大學附設醫院及順天堂中醫診所之診斷證明書影本7件(
    本院卷一第63-75頁)在卷可參，是原告主張被告所駕駛之前
    揭自用小客車與原告所騎乘之前揭機車發生碰撞，並造成原
    告受有上開傷害等事實，洵堪認定。又原告主張被告就本件
    肇事之發生有過失責任，對原告應負損害賠償責任等語，惟
    為被告所否認，是本件應予審究者為①被告於本件車禍事故
    發生有無過失責任存在？②承上，若被告就本件肇事有過失
    責任，原告得請求被告賠償之數額為何？查：
　㈠按因故意或過失，不法侵害他人之權利者，負損害賠償責任
    ；汽車、機車或其他非依軌道行駛之動力車輛，在使用中加
    損害於他人者，駕駛人應賠償因此所生之損害，民法第184
    條第1項前段、第191條之2定有明文。損害賠償之債，以有
    損害之發生及有責任原因之事實，並二者之間，有相當因果
    關係為成立要件。所謂相當因果關係，係指依經驗法則，綜
    合行為當時所存在之一切事實，為客觀之事後審查，在一般
    情形上，有此環境、有此行為之同一條件，足以發生同一之
    結果者，該條件即為發生結果之相當條件，其行為與結果為
    有相當之因果關係。反之，若在一般情形上，有此同一條件
    存在，依客觀之審查，不必皆發生此結果，該條件與結果尚
    非相當，而僅屬偶發之事實，其行為與結果間即難認為有相
    當因果關係（最高法院108年度台上字第1008號判決意旨參
    照）。
　㈡本件系爭車禍所生之相關刑事案件，前經臺灣臺中地方檢察
    署檢察官以108年度偵字第6374號認定被告無過失而為不起
    訴處分，原告不服提起再議，嗣經臺灣高等檢察署臺中檢察
    分署檢察長發回續查，遞經臺灣臺中地方檢察署檢察官以10
    8年度偵續字第236號仍認被告無過失，再度作成不起訴處分
    ，原告不服提起再議，經臺灣高等檢察署臺中檢察分署109
    年度上聲議字第1514號駁回再議，原告不服再議結果，向本
    院聲請交付審判，經本院以109年度聲判字第105號刑事裁定
    駁回確定，業經本院調閱前述108年度偵字第6374號、108年
    度偵續字第236號、109年度上聲議字第1514號偵查卷宗、10
    9年度聲判字第105號刑事卷宗，查核屬實；又被告因獲本件
    參加人理賠，參加人依保險法第53條第1項，對原告提起另
    案訴訟即本院109年度中簡字第2284號，嗣經本院簡易庭判
    決原告敗訴，認定被告無肇事責任，後逢甲大學車輛行車事
    故鑑定研究中心經本院委託鑑定，出具鑑定意見（外放），
    認被告似有超速之嫌，原告遂執上開鑑定意見書，於上開二
    審程序中，主張被告同為肇事原因，亦經本院以110年度簡
    上字第24號駁回上訴確定。且原告再執上開鑑定意見書，向
    臺灣臺中地方檢察署提出告訴，業經臺灣臺中地方檢察署以
    111年度調偵字第96號案件認定被告無過失，而為不起訴處
    分，亦有上開不起訴處分書及民事判決（見本卷二第241-24
    4頁、第253-258頁）在卷可憑，合先敘明。　
　㈢又按駕駛人駕駛汽車，應遵守道路交通標誌、標線、號誌之
    指示；汽車行駛至交岔路口，其行進、轉彎，應遵守燈光號
    誌，道路交通安全規則第90條第1項、第102條第1項第1款分
    別定有明文。另行車管制號誌之「圓形黃燈」用以警告車輛
    駕駛人及行人，表示紅色燈號即將顯示，屆時將失去通行路
    權；「圓形紅燈」表示禁止通行，不得超越停止線或進入路
    口，道路交通標誌標線號誌設置規則第206條第4款、第5款
    第1目亦有明文。是於號誌管制正常運作之交岔路口，車輛
    應遵循號誌指示行駛。查：
　⒈本件就原告於系爭事故發生時有無闖紅燈、被告駕駛系爭汽
    車之時速為若干等情，經本院函請臺灣逢甲大學車輛行車事
    故鑑定研究中心鑑定，據該大學覆以：被告駕駛系爭汽車係
    於「時相一」建國北路2段行車管制號誌黃燈時段（接近黃
    燈時段尾端）通過路口停止線，而系爭汽車通過停止線進入
    路口時為「時相一」全紅時段乙節，有該大學110年9月28日
    行車事故鑑定報告書（見報告第9頁，外放）可憑，可見被
    告駕駛系爭汽車通過路口停止線時，其行駛之建國北路2段
    行車管制號誌為黃燈時，依前揭規則第206條第4款規定，圓
    形黃燈係用於警告車輛駕駛人及行人，表示紅色燈號即將顯
    示，屆時將失去通行路權；全紅時段之功能係指黃燈時段已
    進入路口，而未能駛出路口的車輛，能夠在下一時相綠燈開
    啟的首車到達衝突點前安全駛出路口一節，亦有上開鑑定報
    告可查（見鑑定報告第10頁），被告於通過路口時之路權並
    未失去，理論上即應迅速通過路口，其通過路口之行為，尚
    難認有違反交通規則而有何過失存在。
　⒉雖原告主張被告所駕駛之系爭車輛經鑑定通過路口之車速為
    時速52.88至53.75公里，其超速行駛導致反應能力與操控能
    力降低，亦增加系爭車輛之動力，造成其發現被告時，不及
    剎車或閃避，而有未注意車前狀況及超速行駛之過失等語，
    然查：
　①按民法第217條第1項所謂被害人與有過失，須被害人之行為
    助成損害之發生或擴大，就結果之發生為共同原因之一，行
    為與結果有相當因果關係，始足當之。倘被害人之行為與結
    果之發生並無相當因果關係，尚不能僅以其有過失，即認有
    過失相抵原則之適用。另按道路交通安全規則第94條第3項
    固規定汽車駕駛人，應注意車前狀況，隨時採取必要之安全
    措施。然該規定對於直行車之汽車駕駛人而言，其行駛時所
    應注意之「車前」狀況，應係指依一般社會通念，位在其車
    輛前方對於碰撞結果之發生可得預見且具有迴避可能性，而
    應予注意避免碰撞之一切行人、其他車輛，此乃基於一般社
    會上信賴原則之當然解釋。是以，此注意義務尚須綜合客觀
    狀況及人體反應時間而定，非謂車輛煞車不及，該車駕駛人
    即有未注意車前狀況之義務違反。
　②查本件被告肇事時之行車速率，雖經鑑定單推算大約為時速5
    2.88至53.75公里，惟該數值與事發地點時速限制50公里/時
    ，相距不大，尚難以該速率推算即認被告行車時確有過失行
    為存在。又本件乃原告於肇事前明知其行進路線號誌為紅燈
    ，且其前欲通過之路口有車輛等停左轉綠燈號誌，原告不遵
    守號誌指示，仍執意闖越紅燈進入建國北路與三民路交岔路
    口，顯已違反道路交通安全規則，本難強求被告得預想原告
    會貿然闖越紅燈進入上開交岔路口，而為原告前開違規行為
    預為因應準備。且依本院所調閱之108年度偵續字第236號卷
    宗，該案檢察官曾勘驗系爭事故當時其他車輛之行車紀錄器
    畫面，可見被告進入路口前，左方有待轉車輛停等，其車身
    左側視線確實難以預先看見闖紅燈駛入之原告駕駛機車，而
    其通過路口停止線後於107年9月22日9時39分17秒末抵達原
    告駕駛之機車右側，於同時18秒初與系爭機車相撞，有上開
    檢察官勘驗筆錄可佐（見該案卷第119頁），核與鑑定報告
    翻拍照片（見鑑定報告第18-22頁）相符。可知在被告之視
    野出現原告騎乘系爭機車身影時，僅有約1秒鐘左右之反應
    時間，其反應距離及反應時間甚短，況又有停等於左轉車道
    待轉、開始行駛之車輛遮蔽被告左側視線，被告自亦無從提
    早察覺原告闖越紅燈之舉動。是被告進入上開路口乍見原告
    闖越紅燈，實無何充分餘裕可迴避事故之發生，自難認其對
    系爭事故之發生，有何應注意能注意，而未及注意之過失。
    至於原告主張被告所駕駛之車輛，於肇事前有黃燈3 秒及通
    過停止線1秒之時間，共4秒反應時間，得防止肇事之發生云
    云，惟案發前被告之汽車本得駛入路口，被告係於進入路口
    後，方發現闖紅燈違規之原告所騎機車，且於發現原告至肇
    事時僅約1秒時間得為反應，已如前述，原告主張被告於肇
    事前有4秒反應時間，足以避免肇事之發生而未注意避免，
    應有過失云云，尚無可採。   
　③又依臺中市政府交通局於108年5月24日以中市交工字第10800
    244800號函附「臺中市交通號誌時制計劃表CC0-0000 NO.12
    13（建國北路、三民路路口時制計劃）」，該時制計劃表 
    下方註記有「000-00-00更改」（見臺灣臺中地方檢察署108
    年度偵字第6374號卷第71頁），而本件車禍事故時間係107
    年9月22日9時24分許，係在該時制計劃表實施之後，而適用
    該表第二型態之第2時制，週期為180秒，第一時相為建國北
    路雙向直行、右轉箭頭綠燈時段40秒->黃燈3秒->紅燈2秒->
    第二時相為建國北路雙向左轉保護時段10秒->黃燈3秒->紅
    燈2秒->第三時相為三民路雙向綠燈時段25秒->黃燈3秒->紅
    燈2秒->第四時相為建國南路雙向綠燈時段25秒->黃燈3秒->
    紅燈2秒->周而復始。足認被告駕駛之系爭汽車為時相一，
    下一時相為時相二，即建國北路2段雙向左轉，原告騎乘系
    爭機車則為時相三，於時相二時仍無通行權，應受行車號誌
    管制（紅燈）停等於停止線內，縱被告確有超速進入路口之
    行為，固屬違反道路交通安全規則，然斯時為第二時相之雙
    向左轉車道，原告仍應受號誌管制不得逕行騎乘系爭機車進
    入路口，倘其未闖紅燈，自無與被告發生碰撞之可能，尚難
    遽認被告上開超速行為與系爭事故之發生，有何因果關係。
　⒋從而，被告案發時之駕駛之行為，與系爭事故之發生，應無
    相當因果關係，被告對於系爭事故之發生並無過失，要無疑
    義。此外，原告復未能舉證證明被告就系爭事故之發生有何
    過失。是原告主張稱被告就系爭事故之發生有過失責任存在
    ，被告就其因本件肇事所生之損害應負賠償責任，其對原告
    有侵權行為損害賠償請求權存在云云，應屬無據。
二、原告對被告既無侵權行為損害賠償請求權存在，就原告主張
    之損害內容，爰不再贅為審酌，併此敘明。　　
三、綜上所述，原告對被告並無侵權行為損害賠償請求權存在，
    原告依侵權行為損害賠償請求權訴請被告給付原告1,098,04
    5元，及自起訴狀繕本送達之翌日起，至清償日止，按週年
    利率百分之五計算之利息，為無理由，應予駁回。原告之訴
    既經駁回，其假執行之聲請失所附麗，爰併予駁回。
四、本件事證已臻明確，兩造其餘攻擊防禦方法及所提證據，經
    審酌均於判決結果無影響，爰不予逐一論駁，併此敘明。
參、訴訟費用負擔之依據：民事訴訟法第78條、第86條第1項。
中　　華　　民　　國　 111　　年　 9　　月　　5　　日
                   民事第三庭　  法　官　王金洲
上正本係照原本作成。
如對本判決上訴，須於判決送達後20日內向本院提出上訴狀（須
附繕本）。如委任律師提起上訴者，應一併繳納上訴審裁判費。
中    華    民    國   111　　年　 9　　月　　5　　日
　　                             書記官  林奕珍